【裁判字號】    99,監,141
【裁判日期】    990819
【裁判案由】    改定監護人
【裁判全文】
臺灣臺中地方法院民事裁定               99年度監字第141號
聲  請  人  丁○○
非訟代理人  徐文宗律師
複  代理人  甲○○
相  對  人  乙○○
上列當事人間聲請改定監護人事件，本院裁定如下：
    主  文
改定聲請人為受監護宣告人戊○○之監護人。
指定丙○○為會同開具財產清冊之人。
聲請程序費用由相對人負擔。
    理  由
壹、聲請意旨略以：聲請人之母即受監護宣告人戊○○（女、民
    國○○年○○月○○日生、國民身分證統一編號：Ｚ000000000號）
    於91年7 月間發生嚴重車禍，致成為極重度多重障之身心障
    礙者，嗣經本院於92年2月26日以91年度禁字第208號裁定宣
    告禁治產，而相對人即戊○○之配偶依法為其監護人。惟戊
    ○○於車禍出院後，即由其母親接回娘家照顧，長達5 年之
    久，期間相對人因長期在海外工作，鮮少前往探視，無法肩
    負照料戊○○之工作，雖相對人於97年間將戊○○轉入弘光
    科技大學附設老人醫院安養，但相對人與戊○○感情淡薄，
    復長期不在國內，並曾以其與戊○○之婚姻僅存形式，無夫
    妻共同生活之實，戊○○痊癒又遙遙無期等為由，而提起離
    婚訴訟，嗣後相對人雖因故撤回訴訟，然顯示無法期待相對
    人就戊○○之實際生活及法律權義為適當之照顧處置，相對
    人已不適合擔任戊○○之監護人，爰聲請改定聲請人為受監
    護宣告人戊○○之監護人，並指定聲請人之胞姐丙○○為會
    同開具財產清冊人，以利戊○○日後事務之處理等語。
貳、按民法總則中華民國97年5月2日修正之條文施行前，已為禁
    治產宣告者，視為已為監護宣告；繫屬於法院之禁治產事件
    ，其聲請禁治產宣告者，視為聲請監護宣告；聲請撤銷禁治
    產宣告者，視為聲請撤銷監護宣告；並均於修正施行後，適
    用修正後之規定，民法總則施行法第4條第2項定有明文。上
    開民法總則中華民國97年5月2日修正之條文，業於98年11月
    23日施行，戊○○既經為禁治產宣告者，應視為已受監護宣
    告，合先敘明。
、次按法院為監護之宣告時，應依職權就配偶、四親等內之親
    屬、最近1 年有同居事實之其他親屬、主管機關、社會福利
    機構或其他適當之人選定1 人或數人為監護人，並同時指定
    會同開具財產清冊之人，修正後之民法第1110條、第1111條
    第1 項定有明文。又按有事實足認監護人不符受監護人之最
    佳利益，或有顯不適任之情事者，法院得依受監護人、四親
    等內之親屬、檢察官、主管機關或其他利害關係人之聲請，
    改定適當之監護人，不受第1094條第1 項規定之限制，民法
    第1106條之1第1項定有明文。又法院改定監護人時，應依受
    監護人之最佳利益，審酌一切情狀，尤應注意下列事項：一
    受監護人之年齡、性別、意願、健康情形及人格發展需要。
    二監護人之年齡、職業、品行、意願、態度、健康情形、經
    濟能力、生活狀況及有無犯罪前科紀錄。三監護人與受監護
    人間或受監護人與其他共同生活之人間之情感及利害關係。
    四法人為監護人時，其事業之種類與內容，法人及其代表人
    與受監護人之利害關係，民法第1094條之1 亦有明定。前開
    規定，依民法第111 3條規定，準用於成年人之監護。
肆、經查：
一、聲請人主張戊○○為其母，戊○○前經本院91年度禁字第20
    8 號民事裁定宣告為禁治產人在案，相對人為戊○○之配偶
    即其監護人之事實，業據聲請人提出戶籍謄本、身心障礙手
    冊影本各1件為證，並有上開民事裁定1份附卷可稽，且相對
    人經合法通知未到庭或提出書狀爭執，自堪信為真實。
二、聲請人另主張相對人有上開不適任監護人之事由乙節，業據
    提出相對人所出具表明因長期旅居大陸，無法善盡戊○○監
    護人職責之切結同意書1 份為證，並經本院以法務部入出境
    資訊連結作業系統查詢相對人之入出境查詢結果瀏覽1 份在
    卷可參，復依職權調取本院97年度婚字第919 號、98年度婚
    字第860 號離婚事件卷宗核閱屬實。又本院囑託臺中縣政府
    派員分別對聲請人、相對人及受監護宣告人戊○○進行訪視
    調查，訪視報告略以：1.受監護宣告人因有多重障礙，須於
    護理之家接受照顧，養護費用每月約新臺幣3 萬3000元，目
    前皆以受監護宣告人之帳戶存款及保險費用支付；受監護宣
    告人之監護人原為配偶乙○○，但原監護人因事業經營不順
    負有債務，且長年居住在國外，故無力繼續擔任監護人，經
    家族協議希望由長子（即聲請人）來擔任監護人。2.聲請人
    目前大學三年級，課餘時間於速食店打工，因知道未來將負
    擔受監護宣告人之扶養責任，故積極投資理財，一方面為了
    未來能方便處理受監護宣告人之相關事務；一方面為避免原
    監護人之財產狀況會影響到受監護宣告人之權益，故希望取
    得監護權等語，此有臺中縣政府99年4 月27日府授家防護字
    第0990001965號函暨所附之訪視報告在卷可參。故而，聲請
    人主張相對人有不適任監護人之事由，而有改定之必要，應
    可信為真實。
三、綜上所述，相對人既有前揭不適合繼續擔任戊○○監護人之
    事實，是以，聲請人聲請改定戊○○之監護人，自屬有據。
    又聲請人丁○○（男、76年11月12日生、國民身分證統一編
    號：Ｚ000000000號）為受監護人戊○○之子，有戶籍謄本在
    卷可稽。而戊○○之父親黃秋金、母親黃林阿時、叔叔黃榮
    懷、弟弟黃明煥曾於99年8月5日召開會議，共同推舉聲請人
    為戊○○之監護人等情，業據聲請人提出會議紀錄1 份為證
    。是聲請人與相對人既屬至親，且獲其他近親之信賴，而聲
    請人又有監護戊○○之意願，復查無任何不適任監護人之事
    由；另相對人亦表明同意由聲請人擔任戊○○之監護人，有
    前揭切結同意書乙紙在卷可佐，則由聲請人負責護養及照顧
    戊○○並管理其財產，應能符合戊○○之利益，自屬適當之
    人選。執此，本院認為由聲請人擔任戊○○之監護人，應屬
    妥適，爰改定之。
四、另丙○○（女、73年6月23日生、國民身分證統一編號：Ｚ00
    0000000 號）為戊○○之長女，且同意任會同開具財產清冊
    之人，業據其於本院訊問時陳明在卷，並有戶籍謄本及丙○
    ○出具之同意書附卷可參，爰指定丙○○為會同開具財產清
    冊之人。
伍、依非訟事件法第21條第2項前段，民事訴訟法第95條、第78
    條，裁定如主文。
中    華    民    國    99    年     8    月    19    日
                  家事法庭      法  官  郭妙俐
以上正本係照原本作成。
如對本裁定抗告，須於裁定送達後10日內向本院提出抗告狀（須
附繕本）。
中    華    民    國    99    年     8    月    19    日
                                書記官

司法院資訊處製作；財團法人民間司法改革基金會備份。
